【裁判字號】    99,交上易,304
【裁判日期】    990421
【裁判案由】    過失傷害
【裁判全文】
臺灣高等法院臺中分院刑事判決       99年度交上易字第304號
上  訴  人
即  被  告  乙○○
上列上訴人因過失傷害案件，不服臺灣南投地方法院98年度交易
字第38號中華民國99年1月12日第一審判決（起訴案號：臺灣南
投地方法院檢察署98年度偵字第4141號），提起上訴，本院判決
如下：
    主    文
原判決撤銷。
乙○○因過失傷害人，處拘役伍拾玖日，如易科罰金，以新臺幣
壹仟元折算壹日。
    犯罪事實
一、乙○○於民國九十八年五月二十五日八時三十五分許，駕駛
    車牌號碼二四二八－WK號自用小客車，沿南投市○○路，由
    東往西方向行駛，行至嶺興路與八卦路之設有閃光管制號誌
    正常運作交叉路口時，其本應注意汽車行駛至設有閃光紅燈
    之交岔路口時，車輛應減速接近，先停於交叉路口前，讓幹
    道車優先通行，並應注意應遵守道路交通標線之指示，在雙
    向二車道行駛時，在劃有分向限制線之路段，不得駛入來車
    之車道，且應行至交岔路口中心處才可左轉，不得占有來車
    道搶先左轉，及應注意車前狀況，並隨時採取必要之安全措
    施。而依當時天候晴、日間有自然光線、路面乾燥、無缺陷
    、無障礙物、視距良好，並無不能注意之情事，乙○○雖有
    因閃光紅燈先行停車，但仍疏未注意，未讓幹道車先行，尚
    未至交岔路口中心處，即搶先提早跨越雙黃線（即分向限制
    線）左轉駛入對向幹道車道（即來車道）。適戊○○騎乘車
    牌號碼LHV －九一０號重型機車，沿八卦路之幹道車道，由
    北往南方向行駛至上開有閃光黃燈交岔路口左轉時，亦未注
    意閃光黃燈表示「警告」，車輛應減速接近，注意安全，小
    心通過。乙○○所駕自小客車前保險桿撞擊戊○○所騎機車
    左側，致戊○○受有左下肢巨大撕脫性傷口併皮膚壞死、胸
    部挫傷之傷害。本件車禍發生後，經路人報警及通知救護車
    到場處理，乙○○於犯罪偵查機關未發覺前，主動向到車禍
    現場處理之員警坦承其為肇事者，自首而接受裁判。
二、案經戊○○訴由南投縣政府警察局南投分局報告臺灣南投地
    方法院檢察署檢察官偵查起訴。
     理  由
壹、證據能力部分：
    按被告以外之人於審判外之陳述，經當事人於審判程序同意
    作為證據，法院審酌該言詞陳述或書面陳述作成時之情況，
    認為適當者，亦得為證據；當事人、代理人或辯護人於法院
    調查證據時，知有第一百五十九條第一項不得為證據之情形
    ，而未於言詞辯論終結前聲明異議，視為有前項之同意，刑
    事訴訟法第一百五十九條之五定有明文。查本件認定事實所
    引用之其餘證據方法（包括證人之證述及文書等物證），已
    經本院於審理時提示被告乙○○，其並不爭執上開證據之證
    據能力，揆諸前揭說明，可認為同意作為證據，而本院審酌
    該等證人之證述及文書等物證作成時之情況，並無不宜做為
    證據之情事，自均具有證據能力，而得採為證據。
貳、實體部分：
一、訊據上訴人即被告乙○○固供承於上開時、地駕車與戊○○
    所騎乘機車發生碰撞，致戊○○受有下肢巨大撕脫性傷口併
    皮膚壞死、胸部挫傷等事實，惟矢口否認有過失，辯稱：「
    我在經過肇事路口時，我的行車方向號誌是閃光紅燈，我有
    停車，但戊○○沒有停車，我是剛起步才撞到，是戊○○的
    機車開到我的汽車道這邊」云云。
二、經查：
  (一)被告乙○○於九十八年五月二十五日八時三十五分許，駕駛
    車牌號碼二四二八－WK號自用小客車，沿南投市○○路，由
    東往西方向行駛，行至嶺興路與八卦路之設有閃光管制號誌
    正常運作之閃光紅燈交叉路口欲左轉進入幹道車道時；適戊
    ○○騎乘車牌號碼LHV－九一０號重型機車，沿八卦路之幹
    道車道，由北往南方向行駛至上開有閃光黃燈交岔路口左轉
    ，乙○○所駕自小客車前保險桿撞擊戊○○所騎機車左側，
    致戊○○受有左下肢巨大撕脫性傷口併皮膚壞死、胸部挫傷
    之傷害等情，業據告訴人戊○○於警詢證述、被告於警詢、
    偵查及本院審理中供述在卷，並有現場圖、道路交通事故調
    查報告表(一)、(二)、南基醫院診斷證明書一紙、中山醫藥大學
    附設醫院診斷證明書一紙及事故現場相片八張在卷可證。上
    開事實應堪以認定。
  (二)按行車速度，應依減速慢行之標誌、標線或號誌指示行駛，
    道路交通安全規則第九十三條第一項第三款定有明文。又閃
    光黃燈表示「警告」，車輛應減速接近，注意安全，小心通
    過；閃光紅燈表示「停車再開」，車輛應減速接近，先停止
    於交岔路口前，讓幹道車優先通行後認為安全時，方得續行
    ；分向限制線，係用以劃分路面成雙向車道，禁止車輛跨越
    行駛，並不得迴轉，道路交通標誌標線號誌設置規則第二百
    十一條第一項第一款、第二款、第一百六十五條第一項亦定
    有明文。另在劃有分向限制線之路段，不得駛入來車之車道
    內；左轉彎時，應行至交岔路口中心處左轉，並不得占用來
    車道搶先左轉，道路交通安全規則第九十七條第一項第二款
    、第一百零二條第一項第五款分別定有明文。查：
    1.本件被告既考領有適當之駕駛執照，有前開道路交通事故
      調查報告表(二)在卷可稽，對上述規則理應知之甚詳，且依
      當時天候晴、日間自然光線、無障礙物、視距良好之情形
      ，並無不能注意之情形。
    2.就被告辯稱其於行經上開設有閃光紅燈之交岔路口時，確
      有先行停車再為起動車輛乙節，固據其聲請傳喚事發時為
      其所搭載而同在車內之乃父甲○○於本院到庭為其有利之
      結證（本院卷第二十六頁），而告訴代理人丁○○就此亦
      陳稱：被告停車時沒有看左右來車就起步等語（本院卷第
      二十八頁背面）。雖可認被告於行經閃紅燈號誌交岔路口
      時有先為停車之舉；然即使被告有為停車之舉，但行駛於
      支線車道之被告車輛仍應讓行駛於幹道之告訴人機車優先
      通行後，認為安全時，方得續行。而被告既辯稱：是告訴
      人沒有停車，伊是剛起步就撞到云云，則顯然於被告左轉
      時，即已發現對向幹道上之來車，則其未待告訴人機車先
      行，仍為左轉，明顯有違反應讓幹道車先行之規定。又據
      告訴人於偵查中陳稱：「我當時是要左轉南投，是被告提
      早左轉，他應是在路中間再左轉，我佔到我車道，是對方
      撞到我，因我看到他的車時，要趕快閃，但被告還是撞過
      來，被告有看到我。」等語（偵查卷第三十二頁），而徵
      諸肇事現場採證照片（偵查卷第十九至二十一頁）以觀，
      由被告所駕車輛於肇事後停放之位置，往後回溯其左轉之
      來處動線，明顯可見其有尚未行至交岔路口即提早跨越雙
      黃線（即分向限制線）而左轉行駛之情形，此再參以警方
      所製作而經由被告及告訴人簽名確認之道路交通事故現場
      圖（偵查卷第十二頁），亦標示被告行車之動線係尚未行
      至交岔路口即提早跨越雙黃線而左轉行駛之情，是被告明
      顯是未注意車前狀況，並未讓幹道（即來車道）車輛先行
      ，即搶先提早跨越分向限制線左轉駛入對向幹道車道，而
      占用來車道，因而撞及告訴人所騎機車，致使告訴人受有
      前揭傷害。至被告另辯稱：「是戊○○沒有停車，我是剛
      起步就撞到」云云，惟因告訴人行駛之車道係主幹道，且
      係閃黃燈號誌，其得優先於支線車道之被告車輛行駛通過
      交岔路口，且告訴人亦僅須車輛減速接近，注意安全，小
      心通過即可，不須如被告行駛之車道係閃紅燈號誌，須「
      停車再開」，即車輛應減速接近，先停止於交岔路口前，
      讓幹道車優先通行後認為安全後，始得行駛，故被告上開
      抗辯告訴人未停車云云，並無足採。此外，臺灣省南投縣
      區車輛行車事故鑑定委員會九十八年十一月五日投縣行字
      第０九八五七０一七三六號函及所附鑑定意見書，亦認被
      告駕車行經閃光紅號誌路口左轉時，未停讓幹道車輛先行
      ，為肇事主因，此有前開函及鑑定意見書在卷可資佐參（
      見偵卷第三十五頁至第三十八頁）。故本件被告行車違反
      上開道路交通安全規則之規定，因而肇事，其有過失甚明
      。且被告之過失行為與告訴人之傷害間具有相當因果關係
      。至臺灣省南投縣區車輛行車事故鑑定委員會另認定告訴
      人戊○○駕駛機車行經閃光黃燈路口左轉時，未減速接近
      ，注意安全，小心通過，為肇事次因，固為告訴人所否認
      ，然被告既有前揭違反注義務之過失，則無論告訴人之行
      車是否為肇事次因，仍無解於被告過失責任之成立。本件
      事證已臻明確，被告犯行足以認定。
三、論罪科刑：
  (一)核被告乙○○所為，係犯刑法第二百八十四條第一項前段之
    過失傷害罪。
  (二)被告於肇事後，犯罪未經發覺前，當場向到場處理車禍之員
    警承認為肇事人，並接受裁判，有南投縣政府警察局道路交
    通事故肇事人自首情形紀錄表乙紙附卷可稽，其符合自首之
    要件，應依刑法第六十二條前段規定減輕其刑。
  (三)原審以被告之罪證明確，予以論罪科刑，固非無見，惟原判
    決認定被告於行經上開交岔路口遇閃紅燈號誌未先行停車再
    開乙節，容有誤認，及未認定被告有尚未至交岔路口中心處
    即搶先跨越分向線限制而左轉占用來車道等情，尚有不足。
    被告上訴否認犯罪，雖無理由，惟原判決既有上述瑕疵，自
    無可維持，應由本院予以撤銷改判。
  (四)爰審酌被告無前科之素行，有臺灣高等法院被告前案紀錄表
    在卷可參；被告因未注意車前狀況，並未讓幹道（即來車道
    ）車輛先行，即搶先提早跨越分向限制線左轉駛入對向幹道
    車道，而占用來車道之過失，因而撞及告訴人所騎機車，致
    告訴人受傷，告訴人所受傷害程度非輕，被告於肇事後迄未
    與告訴人達成和解，及無法達成和解之原因係被告願意賠償
    新臺幣三十萬元，而告訴人則要求新臺幣一百八十萬元等一
    切情狀，量處如主文所示之刑，並諭知易科罰金之折算標準
    。
據上論斷，應依刑事訴訟法第三百六十九條第一項前段、第三百
六十四條、第二百九十九條第一項，刑法第二百八十四條第一項
前段，第六十二條前段、第四十一條第一項前段，刑法施行法第
一條之一，判決如主文。
本案經檢察官丙○○到庭執行職務。
中    華    民    國    99    年    4     月    21    日
            刑事第五庭  審判長法  官  趙  春  碧
                              法  官  林  宜  民
                              法  官  賴  恭  利
上列正本證明與原本無異。
不得上訴。
                              書記官  林  育  萱
中    華    民    國    99    年    4     月    21    日
附錄論罪科刑法條
中華民國刑法第284條第1項
因過失傷害人者，處6月以下有期徒刑、拘役或5百元以下罰金，
致重傷者，處1年以下有期徒刑、拘役或5百元以下罰金。
從事業務之人，因業務上之過失傷害人者，處1年以下有期徒刑
、拘役或1千元以下罰金，致重傷者，處3年以下有期徒刑、拘役
或2千元以下罰金。

司法院資訊處製作；財團法人民間司法改革基金會備份。
